【裁判字號】    98,易,858
【裁判日期】    981209
【裁判案由】    詐欺
【裁判全文】
臺灣苗栗地方法院刑事判決               98年度易字第858號
公  訴  人  臺灣苗栗地方法院檢察署檢察官
被      告  乙○
上列被告因詐欺案件，經檢察官提起公訴（98年度偵字第3838號
、第4430號、第4856號），本院判決如下：
    主  文
乙○幫助犯詐欺取財罪，處有期徒刑月，如易科罰金，以新臺
幣壹仟元折算壹日。
    事  實
一、乙○明知現今利用報紙、廣告刊登或其他管道，向他人徵購
    或租用金融帳戶、提款卡等行為，均係財產犯罪集團為利用
    所收購之金融帳戶，用以掩飾、隱匿重大犯罪所取得財物而
    為之，且任何人均得在金融機構以自己名義申辦帳戶，並無
    身份、債信等關卡設限，若有意使用他人申辦帳戶，均與財
    產犯罪有密切關連，為一般人通知之常識。若交付帳戶存摺
    、印章或提款卡等得以利用前開帳戶之資料予犯罪集團成員
    ，將可預見渠等將利用帳戶資料存取現金而造成他人財產損
    失之結果，而此結果之發生並不違反渠等本意，於民國98年
    3 月20日，在不詳處所，將其向第一商業銀行羅東分行申請
    開設之00000000000 號帳戶之提款卡、密碼交付予真實姓名
    、年籍不詳之成年人，以幫助該等不詳人士所屬詐欺集團遂
    行詐欺取財犯行。嗣該詐欺集團成員意圖為自己不法之所有
    ，於(一)98年3 月23日某時，撥打電話向甲○○佯稱其帳款重
    疊要取消，致甲○○陷於錯誤，將其在第一商業銀行之存款
    提領後，以現金匯款方式陸續匯款至乙○上開帳戶內，其金
    額分別為新臺幣（下同）88,000元、2,000 元、9,000 元、
    1,000 元；(二)98年3 月23日下午3 時30分許，在露天拍賣網
    站佯稱拍賣WII 遊戲主機，致丙○○陷於錯誤，於同日下午
    5 時19分許，從其所有之中國信託商業銀行帳戶轉帳匯入6,
    060 元至其指定之上開乙○帳戶，而未取得該拍賣WII 遊戲
    主機，始知受騙。嗣乙○於98年3 月27日上午9 時50分許，
    查得上開帳戶有餘額，竟至台中縣大甲鎮○○路361 號第一
    商業銀行大甲分行欲提領45,000元，因該帳戶為警示帳戶，
    經櫃台人員發覺報警而循線查悉上情。
二、案經甲○○訴由宜蘭縣政府警察局羅東分局報告臺灣宜蘭地
    方法院檢察署報請臺灣高等法院檢察署檢察長核轉臺灣苗栗
    地方法院檢察署檢察官；丙○○訴由台中市警察局第二分局
    報告臺灣臺中地方法院檢察署報請臺灣高等法院臺中分院檢
    察署檢察長核轉臺灣苗栗地方法院檢察署檢察官；及台中縣
    警察局大甲分局報告臺灣臺中地方法院檢察署報請臺灣高等
    法院檢察署檢察長核轉臺灣苗栗地方法院檢察署檢察官偵查
    起訴。
    理  由
壹、程序部分：
    按被告以外之人於審判外之言詞或書面陳述，除法律有規定
    者外，不得作為證據，刑事訴訟法第159 條固定有明文。惟
    被告以外之人於審判外之陳述，雖不符同法第159 條之1至
    之4 規定，而經當事人於審判程序同意作為證據，法院審酌
    該言詞陳述或書面陳述作成時之情況，認為適當者，亦得為
    證據；又當事人、代理人或辯護人於法院調查證據時，知有
    第159 條第1 項不得為證據之情形，而未於言詞辯論終結前
    聲明異議者，視為有前項之同意，同法第159 條之5 亦定有
    明文。其立法意旨在於傳聞證據未經當事人之反對詰問予以
    核實，原則上先予排除，惟若當事人已放棄詰問或未聲明異
    議，基於證據資料愈豐富，愈有助於真實發現之理念，且強
    化言詞辯論原則，法院自可承認該傳聞證據例外擁有證據能
    力。經查：本判決所引用之下列非供述證據、被害人甲○○
    、丙○○於警詢時之陳述，性質上均屬傳聞證據，惟檢察官
    及被告、選任辯護人於本院審理中調查證據時，知有刑事訴
    訟法第159 條第1 項不得為證據之情形，未於言詞辯論終結
    前聲明異議，且本院審酌上開言詞陳述作成時之客觀情況並
    無不當，並無不宜作為證據之情事，則依刑事訴訟法第159
    條之5 之規定，認均具有證據能力。
貳：實體部分：
一、訊據被告乙○對於上開犯罪事實於本院審理時坦承不諱，核
    與告訴人即被害人甲○○、丙○○於警詢證述之情節相符，
    且有羅東分局警卷卷附自動櫃員機匯款明細、富邦銀行存摺
    交易明細、第一商業銀行羅東分行98年5 月21日函暨附件被
    告上開帳戶開戶基本資料、交易明細資料、中檢98核交1035
    號偵卷卷附金融帳戶開戶查詢、金融聯徵中心查詢資料、大
    甲分局98警偵5510號警卷卷附受理刑事案件報案三聯單、受
    理各類案件紀錄表、受理詐騙帳戶通報警示格式表、警政署
    反詐騙案件紀錄表、取款憑條、設定警示帳戶資料、被告第
    一銀行存摺封面暨交易明細、台中市警局第二分局98警偵94
    01號警卷卷附發票、刷卡資料、露天市集公司交易安全調查
    資料暨拍賣資料、對話資料、露天市集拍賣公司98年5 月12
    日函暨附件、通聯調閱查詢單各1 份在卷可稽，足認被告上
    開自白與事實相符，被告犯行洵堪認定，應予以依法論科。
二、查被告提供其所申請之前開銀行帳戶存摺、提款卡及密碼給
    犯罪集團成員使用，犯罪集團成員並持以向被害人甲○○、
    丙○○詐欺取財，其係以幫助他人犯罪之意思，參與實施犯
    罪構成要件以外之行為，核屬詐欺取財罪之幫助犯。故核被
    告所為，係犯刑法第30條第1 項、第339 條第1 項之幫助詐
    欺取財罪。被告幫助他人實行犯罪，為幫助犯，應依刑法第
    30條第2 項之規定，按正犯之刑減輕之。爰審酌被告素行尚
    佳（見臺灣高等法院被告前案紀錄表），其明知目前社會上
    詐騙集團犯案猖獗，時有利用人頭帳戶詐欺取財之情事，竟
    仍率爾將其申設之銀行帳戶提供他人使用，使犯罪難以查緝
    ，等同助長犯罪，對社會秩序危害非輕，及對被害人所造成
    之損害，迄今仍未與被害人達成民事和解以賠償被害人之損
    失，惟兼念及被告並未實際參與詐欺取財之犯罪，可責難性
    較小，於本院審理時坦承犯行、態度尚佳等一切情狀，量處
    如主文所示之刑；又審酌其年齡、職業、收入、社會地位等
    節，並諭知易科罰金之折算標準如主文所示，以資儆懲。
三、據上論斷，應依刑事訴訟法第299 條第1 項前段，刑法第30
    條、第339 條第1 項、第41條第1 項前段，刑法施行法第1
    條之1，判決如主文。
本案經檢察官黃明正到庭執行職務。
中    華    民    國    98    年    12    月    9     日
                  刑事第三庭  審判長法  官  柳章峰
                                    法  官  林佩儒
                                    法  官  許蓓雯
以上正本證明與原本無異。
如不服本判決應於收受判決後10日內向本院提出上訴書狀，並應
應敘述具體理由。其未敘述上訴理由者，應於上訴期間屆滿後20
日內向本院補提理由書( 均須按他造當事人之人數附繕本) 「切
勿逕送上級法院」。告訴人或被害人如對本判決不服者，應具備
理由請求檢察官上訴，其上訴期間之計算係以檢察官收受判決正
本之日期為準。
                                    書記官  許千士
中    華    民    國    98    年    12    月    9     日
附錄本判決論罪科刑法條全文
中華民國刑法第339條第1項
意圖為自己或第三人不法之所有，以詐術使人將本人或第三人之
物交付者，處 5 年以下有期徒刑、拘役或科或併科 1 千元以下
罰金。


司法院資訊處製作；財團法人民間司法改革基金會備份。
